臺灣屏東地方法院刑事判決　　　　　　　 94年度訴字第989號
公　訴　人　臺灣屏東地方法院檢察署檢察官
被　　　告　甲○○
上列被告因違反毒品危害防制條例案件，經檢察官提起公訴（94
年度毒偵字第2229號），被告已就被訴事實為有罪之陳述，本院
裁定適用簡式審判程序，判決如下：
    主  文
甲○○連續施用第一級毒品，累犯，處有期徒刑壹年，扣案之海
洛因壹包（毛重零點伍公克）沒收銷燬；又施用連續第二級毒品
，累犯，處有期徒刑陸月。應執行有期徒刑壹年肆月，扣案之海
洛因壹包（毛重零點伍公克）沒收銷燬。
    理  由
一、甲○○曾於民國88年間因違反槍砲彈藥刀械管制條例案件，
    經本院判處有期徒刑6 月確定，並於90年2 月16日執行完畢
    。又前於88年間因施用毒品案件，經依本院裁定送觀察、勒
    戒後，認無繼續施用毒品之傾向，於88年10月21日觀察、勒
    戒執行完畢釋放，由臺灣屏東地方法院檢察署檢察官以88年
    度偵字第5419號為不起訴處分確定。復於93年間因施用第一
    、二級毒品案件，經臺灣高雄地方法院於94年5 月4 日以93
    年度訴字第2732號判處應執行有期徒刑1 年2 月確定（因該
    案在執行中）。
二、詎甲○○於觀察、勒戒執行完畢後，5 年內復基於施用第一
    級毒品海洛因之概括犯意，自94年5 月5 日起至94年8 月25
    日下午10時許止，在屏東縣里港鄉○○村○○路54號其住處
    ，以針筒注射靜脈之方式，連續施用第一級毒品海洛因多次
    ；另基於施用第二級毒品甲基安非他命之概括犯意，自94年
    5 月5 日起至94年8 月24日下午晚上10時許止，在上開住處
    ，將甲基安非他命置於吸食器中，再引火燒烤吸食器，待甲
    基安非他命霧化成氣體後吸入之方式，連續施用第二級毒品
    甲基安非他命多次。嗣於94年8 月26日下午1 時30分許，在
    屏東縣里港鄉○○村○○路，因行跡可疑為警攔檢，發現其
    手臂有針筒注射施用海洛因毒品之痕跡而查獲，並扣得海洛
    因1 包（毛重0.5 公克）。
三、案經屏東縣警察局里港分局報告臺灣屏東地方法院檢察署檢
    察官偵查起訴。
    理  由
一、上開犯罪事實，業據被告甲○○於警詢、偵查及本院審理時
    坦承不諱，又其為警查獲後所採集之尿液送檢驗結果，呈嗎
    啡、甲基安非他命陽性反應，有台灣檢驗科技股份有限公司
    濫用藥物尿液檢驗報告1 份在卷可憑，復有偵查報告、查獲
    照片4 張附卷可稽，及扣案之海洛因1 包（毛重0.5 公克）
    可資佐證，足認被告之自白與事實相符，應堪採信。再按觀
    察、勒戒或強制戒治執行完畢釋放後，「五年後」再犯毒品
    危害防制條例第10條之罪者，應聲請法院裁定，令被告入勒
    戒處所觀察、勒戒，並依據勒戒處所之陳報，判斷有無繼續
    施用毒品傾向，而分別裁定令入戒治處所強制戒治或釋放並
    為不起訴之處分、不付審理之裁定；若係「五年內」再犯者
    ，檢察官或少年法院則應依法追訴或裁定交付審理。同條例
    第20條第3 項、第23條第2 項定有明文，且立法理由中亦揭
    明其旨：「觀察、勒戒或強制戒治後五年後再犯者，顯見前
    所實施之觀察、勒戒或強制戒治已足以遮斷其施用毒品之癮
    ，為期自新及協助其斷除毒癮，對此五年後再犯者爰明定仍
    適用初犯之規定，先經觀察勒戒、強制戒治之程序；惟如係
    五年內再犯者，原據以實施之觀察勒戒及強制戒治既已無法
    收其實效，爰施以刑事處遇；又92年7 月9 日修正前之毒品
    危害防制條例原規定施用毒品之2 犯及3 犯，除須予以刑事
    處遇程序外，另仍須施以強制戒治之保安處分，惟此與現行
    「一罪不二罰」之刑事思潮有違，爰予以修正觀察、勒戒或
    強制戒治執行完畢釋放後，5 年內再犯第10條之罪者，檢察
    官或少年法院應依法追訴或裁定交付審理，即僅施以刑事處
    遇程序而不再施以保安處分」。查被告前於88年間因施用毒
    品案件，經依本院裁定送觀察、勒戒後，認無繼續施用毒品
    之傾向，於88年10月21日觀察、勒戒執行完畢釋放，由臺灣
    屏東地方法院檢察署檢察官以88年度偵字第5419號為不起訴
    處分確定。復於93年間因施用第一、二級毒品案件，經臺灣
    高雄地方法院於94年5 月4 日以93年度訴字第2732號判處應
    執行有期徒刑1 年2 月確定（因該案在執行中），嗣再犯本
    案施用毒品案件，此有臺灣高等法院被告前案紀錄表、上開
    判決書各1 份附卷可參。是以被告自94年5 月5 日起至94年
    8 月25日下午晚上10時許止連續施用第一級毒品海洛因多次
    ，及自94年5 月5 日起至94年8 月24日下午晚上10時許止連
    續施用甲基安非他命多次之犯行，雖均係在前次觀察、勒戒
    執行完畢（即88年10月21日）5 年後，惟被告既於該觀察、
    勒戒執行完畢5 年內，再因施用毒品罪而經檢察官起訴，嗣
    後經法院宣示有罪判決並確定，揆諸上揭說明，被告前經實
    施強制戒治之處分，顯不足以遮斷其施用毒品之癮，而不符
    上述立法意旨所欲給予被告自新之情形，自非屬5 年後再犯
    之情形，不適用初犯之規定，僅得施以刑事處遇程序而不得
    再施以保安處分。故本案事證明確，被告於觀察、勒戒執行
    完畢後，5 年內再施用海洛因及甲基安非他命之犯行，堪以
    認定。
二、查海洛因、甲基安非他命係屬毒品危害防制條例第2 條第2
    項第1 款、第2 款所列之第一、二級毒品，被告甲○○非法
    施用海洛因、甲基安非他命，核其所為係犯毒品危害防制條
    例第10條第1 項、第2 項施用第一、二級毒品罪。其因施用
    而持有海洛因、甲基安非他命之低度行為，為施用之高度行
    為所吸收，不另論罪。被告先後多次施用海洛因、甲基安非
    他命犯行，時間緊接，犯罪構成要件相同，顯係基於概括犯
    意為之，均應依連續犯之規定各論以一罪，並分別加重其刑
    。被告所犯上開2 罪，犯意各別，行為互殊，應予分別論罪
    ，合併處罰。再被告曾於88年間因違反槍砲彈藥刀械管制條
    例案件，經本院判處有期徒刑6 月確定，並於90年2 月16日
    執行完畢，日執行完畢，有臺灣高等法院被告前案紀錄表1
    份在卷可按，其受有期徒刑之執行完畢後，5 年之內再犯有
    期徒刑以上刑之本罪，為累犯，其所犯前開2 罪均應依法加
    重其刑並遞加之。爰審酌被告前經觀察、勒戒，仍未能自我
    克制以戒除毒癮，其施用毒品足以戕害自身健康，並生對於
    社會安全與公共秩序之潛在危害，惟念其犯罪後已能坦承犯
    行，態度尚屬良好等一切情狀，分別量處如主文所示之刑，
    並定其應執行刑。扣案之海洛因1 包（毛重0.5 公克），為
    查獲之第一級毒品，應依毒品危害防制條例第18條第1 項前
    段之規定，沒收銷燬之。
據上論斷，應依刑事訴訟法第273 條之1 第1 項、第299 條第1
項前段，毒品危害防制條例第10條第1 項、第2 項、第18條第1
項前段，刑法第11條、第56條、第47條、第51條第5 款，判決如
主文。
本案經檢察官鄭伊鈞到庭執行職務。
中    華    民    國    94    年    10    月    31    日
                  刑事第五庭    法  官  楊文廣
以上正本證明與原本無異。
如不服本判決應於收受本判決送達後十日內向本院提出上訴書狀，
其未敘述上訴理由者，並得於提起上訴後十日內向本院補提理由
書狀（均須按他造當事人之人數附繕本）「切勿逕送上級法院」
中    華    民    國    94    年    10    月    31    日
                                書記官  林志憲
附錄所犯法條：
毒品危害防制條例第10條第1項、第2項
施用第一級毒品者，處六月以上五年以下有期徒刑。
施用第二級毒品者，處三年以下有期徒刑。
